【裁判字號】    90,繼,888
【裁判日期】    901231
【裁判案由】    
【裁判全文】
臺灣板橋地方法院民事裁定  九十年度繼字第八八八號
    聲  請  人  丁○○
                戊○○
                乙○○
                丙○○
右聲請人聲請對被繼承人甲○○選任遺產管理人事件，本院裁定如左：
    主      文
選任財政部國有財產局臺灣北區辦事處為被繼承人甲○○（女、民國五年八月十八日
生、身分證統一編號：Ｚ000000000號、生前籍設台北縣新莊市○○路六四
九巷二十六弄三十一號）之遺產管理人。
准對被繼承人甲○○之繼承人為承認繼承之公示催告。
被繼承人甲○○之繼承人，應自前項公示催告最後登載新聞紙之日起，壹年內承認繼
承，上述期限屆滿，無繼承人承認繼承時，被繼承人甲○○之遺產，於清償債權，並
交付遺贈物後，如有賸餘即歸屬國庫。
程序費用由被繼承人甲○○之遺產負擔。
    理      由
一、按繼承開始時，繼承人之有無不明，而無親屬會議或親屬會議未於一個月內選定
    遺產管理人者，利害關係人或檢察官得聲請法院選任遺產管理人，並由法院依公
    示催告程序，定六個月以上之期限，公告繼承人，命其於期限內承認繼承，民法
    第一千百七十七條、第一千一百七十八條規定甚明。
二、本件聲請意旨略以：被繼承人甲○○（民國五年八月十八日生、身分證統一編號
    ：Ｚ000000000號、生前籍設台北縣新莊市○○路六四九巷二十六弄三
    十一號）於九十年一月三十一日死亡，現遺有不動產，而其並無民法第一千一百
    三十八條所列各順序之繼承人，復無親屬會議足資召開以定遺產管理人，而被繼
    承人與鄭彩蓮、王鄭心月共有之台北縣新莊市○○路六０二號房屋，無權占有聲
    請人所有坐落台北縣新莊市○○段一０六號之土地，經聲請人起訴請求返還無權
    占有之土地，故聲請人為利害關係人，為此聲請選任鄭彩蓮為被繼承人之遺產管
    理人等語。
三、本件聲請人主張被繼承人甲○○於九十年一月三十一日死亡，並無繼承人，聲請
    人與被繼承人、鄭彩蓮、王鄭心月現因無權占有事件涉訟中之事實，業據其提出
    台灣高等法院民事紀錄科通知、戶籍謄本、繼承系統表等影本為證，自堪信為真
    實。從而，聲請人以利害關係人之身分聲請選任被繼承人許春梅之遺產管理人，
    核與首揭規定尚無不合。
四、按國有財產局係依國有財產法第九條設立之機關，依法綜理國有財產事務，而所
    謂國有財產，係指國家依據法律規定或基於權利行使，或由於預算支出，或由於
    接受捐贈所取得之財產，又該法所指之權利，則係指地上權、地役權、典權、抵
    押權、礦業權、專利權、著作權、商標權及其他財產上之權利而言，此觀國有財
    產法第二條第一項、第三條第一項第四款規定自明，是國家「依據法律規定．．
    ．所取得之財產」、「財產上之權利」，均屬國有財產之範圍，而為國有財產局
    職掌之業務範圍。而民法第一千一百八十五條無人承認繼承之賸餘財產，歸屬國
    庫之規定，賦予國庫對於將來遺產之歸屬有期待權（參見院字第二二一三號解釋
    意旨），解釋上應屬上開國有財產法所定依據法律規定取得之財產權之一種，故
    法院通知國有財產局有此種國家依法應得之期待權時，國有財產局依國有財產法
    之職掌，即應積極辦理。本件被繼承人甲○○死亡後，無人繼承其遺產，親屬會
    議無法組成，依民法第一千一百八十五條之規定，其賸餘遺產歸屬於國庫，被繼
    承人甲○○目前尚有遺產存在，利害關係人即聲請人又有為訴訟之必要，依前開
    司法院之解釋及國有財產法之規定，並斟酌遺產管理人之職務，依民法第一千一
    百七十九條之規定，其程序相當複雜，任務頗為繁重，為保障債權人之利益及期
    程序之公正、公信起見，本院認以選任財政部國有財產局臺灣北區辦事處為被繼
    承人甲○○之遺產管理人為適當。
五、另依民法第一千一百七十八條第二項後段規定，法院依該條項規定選任遺產管理
    人時，應併依同條項後段規定為公示催告，爰併定期命繼承人為承認繼承之公示
    催告如主文所示。
六、至聲請人聲請選任鄭彩蓮為被繼承人甲○○之遺產管理人一節，據鄭彩蓮於本院
    陳明其有腎臟病，固定於每週二、四、六洗腎，並無擔任遺產管理人之意願，亦
    不懂如何管理遺產等語，此復經本院當庭核閱鄭彩蓮提出之身心障礙手冊無訛，
    認鄭彩蓮尚不宜擔任被繼承人之遺產管理人，附予敘明。
七、依非訟事件法第八條第二項、民事訴訟法第七十八條，裁定如主文。
中      華      民      國      九十    年     十二     月    三十一    日
                            臺灣板橋地方法院家事法庭
~B法      官  郭光興
右為正本係照原本作成
如對本裁定抗告須於裁定送達後十日內向本院提出抗告狀
中      華      民      國      九十    年     十二     月    三十一    日
~B法院書記官  尤秋菊


司法院資訊處製作；財團法人民間司法改革基金會備份。
